【裁判字號】    97,訴,771
【裁判日期】    970910
【裁判案由】    侵權行為損害賠償
【裁判全文】
臺灣臺南地方法院民事判決               97年度訴字第771號
原      告  乙○○
被      告  甲○○
訴訟代理人  丙○○
上列當事人間請求侵權行為損害賠償事件，經本院刑事庭移送前
來，本院於民國97年8月27日言詞辯論終結，判決如下：
    主      文
被告應給付原告新台幣拾萬貳仟陸佰捌拾陸元，及自民國97年
2月28日起至清償日止，按週年利率百分之5計算之利息。
原告其餘之訴駁回。
訴訟費用由被告負擔5分之3，餘由原告負擔。
本判決原告勝訴部分得假執行。但被告以新台幣拾萬貳仟陸佰
捌拾陸元為原告預供擔保後，得免為假執行。
原告其餘假執行之聲請駁回。
    事實及理由
一、按訴狀送達後，原告不得將原訴變更或追加他訴，但擴張或
    減縮應受判決事項之聲明者，不在此限，民事訴訟法第255
    條第1項第3款定有明文。經查：本件原告原起訴請求被告應
    給付原告新台幣（下同）1,611,363元並加計法定遲延利息
    ，嗣於訴狀送達後，減縮應受判決事項之聲明，請求被告應
    給付原告510,867元並加計法定遲延利息，核與前揭規定無
    不合，應予准許，合先敘明。
二、本件原告起訴主張：
(一)、被告於民國（下同）96年10月27日18時許，騎乘車牌號碼UO
    T-289號輕機車，沿台南市○○街由東向西方向行駛，欲左
    轉彎進入該路段533巷時，原應注意車輛行駛時，駕駛人應
    注意車前狀況，隨時採取必要之安全措施，且轉彎車應讓直
    行車先行，而依當時天候晴、夜間有照明、路面乾燥、無缺
    陷、無障礙物且視距良好等情，並無不能注意之情事，竟疏
    未注意及此，貿然左轉彎，適有原告騎乘車牌號碼CE3-730
    號重機車沿大興街由西向東方向行駛至，二車因而相撞，致
    原告受有右腳第2、3、4、5蹠骨脫臼骨折、右腳第2、3蹠骨
    中段螺旋式骨折等傷害。經原告提出過失傷害告訴，案經臺
    南市警察局第五分局報告台灣台南地方法院檢察署檢察官偵
    查後聲請簡易判決處刑，經本院審理在案。
(二)、原告依侵權行為之法則，請求被告給付如後之金額：
  1.增加生活上需要之費用（看護費）部分：原告因車禍受右腳
    第2、3、4、5蹠骨脫臼骨折、右腳第2、3蹠骨中段螺旋式骨
    折等傷害共住院6天，行動不便，須由他人輔助其日常生活
    行動；且於96年10月31日醫生囑言部分載明：需臥床休息約
    1個月，以助行器輔助行走約6個月，共7個月，請求看護費2
    23,000元。
  2.工作損失部分：原告原在成大醫院口腔醫學部擔任工友之職
    務，因本事故發生，原先診斷約218天完全無法工作，嗣於
    97年3月18日醫生診斷載明右腳走路仍痛，需1年時間觀察及
    評估，目前請假至97年10月31日止，此車禍事故非上、下班
    途中發生，依規定考績為丙等，明年沒有年終獎金、考績獎
    金。96年度的年終獎金45,075元、考績獎金45,075元、績效
    獎金50,519元，在請假期間薪資照給，但服務獎勵金停發，
    自97年6月1日起已扣獎勵金至同年10月31日，薪資差額約27
    ,500 元，上述年終獎金、考績獎金、績效獎金、薪資差額
    共約168,169元。
  3.精神慰撫金：原告因被告之過失侵權行為，致右腳第2、3、
    4、5蹠骨脫臼骨折、右腳第2、3蹠骨中段螺旋式骨折等傷害
    ，因成大醫院門診醫師已口頭告知日後行走跛行之機率頗高
    ，無法痊癒且有障礙，原告原係一正常人，如今卻造成行走
    之跛行，其影響是非常重大，原告受到精神折磨，實非筆墨
    所能論述，亦非言語所能表達，為此請求50萬元之精神慰撫
    金等情。
(三)、綜上所述，被告應給付金額合計為891,168元，惟依過失相
    抵減輕被告之賠償金額，並扣除原告已領強制險理賠金額11
    2,950元後，原告請求被告應賠償510,867元【計算式：8911
    68×70%（被告過失責任分擔）-112950=510867】。其後，
    原告有再領強制險理賠金額19,742元。
(四)、並聲明：求為判決：
  1.被告應給付原告510,867元，及自起訴狀繕本送達翌日起至
    清償日止，按週年利率百分之5計算之利息。
  2.請准予宣告假執行。
三、被告則以：
(一)、本件依道路交通事故現場圖所示，原告所騎乘之機車（即B
    車）事發後遺有極長之刮地痕，顯見原告於事發當時應有超
    速行駛及未注意車前狀況之情事，其於本件事故之發生，為
    與有過失，應依民法第217條第1項規定，減輕被告之賠償金
    額。再者，明台產物保險股份有限公司業已將強制險理賠金
    賠付原告。
(二)、本件縱認原告所受損害係因被告之侵權行為所致，惟原告所
    主張之金額，應嫌過高，茲說明如下：
  1.看護費部分：原告除住院期間須由專人輔助日常生活行動外
    ，出院後之休養期間尚難認須由專人輔助其日常生活起居，
    故此段期間應無聘任看護之必要。
  2.損失工資部分：原告主張其共有218天完全無法工作，惟卻
    未舉證證明之，自難信實。又原告主張之計算方式，要屬無
    據。
  3.精神慰撫金部分：被告之父親已去世多年，母親林水西則罹
    有支氣管擴張症之惡疾，弟弟吳信泰則係極重度之聽障者，
    至於被告目前雖有工作，惟每月薪水僅1萬多元，卻須分擔
    家計，本身亦有「併有神經疾病表徵之第二型（非胰島素依
    賴型）糖尿病混合性高水脂症」，每月須定期至醫院就診，
    此有戶籍謄本、診斷證明書影本及殘障手冊影本可參，被告
    之經濟狀況顯然極為不佳，原告請求50萬元之精神慰撫金，
    自屬過高等語，資為抗辯。
(三)、並聲明：求為判決：
  1.駁回原告之訴。
  2.如受不利判決，准供擔保免為假執行。
四、得心證之理由：
(一)、查被告於96年10月27日18時許，騎乘車牌號碼UOT-289號輕
    機車，沿台南市○○街由東向西方向行駛，欲左轉彎進入該
    路段533巷時，原應注意車輛行駛時，駕駛人應注意車前狀
    況，隨時採取必要之安全措施，且轉彎車應讓直行車先行，
    又左轉彎時，應行至交岔路口中心處左轉，並不得占用來車
    道搶先左轉，而依當時天候晴、夜間有照明、路面乾燥、無
    缺陷、無障礙物且視距良好等情，並無不能注意之情事，竟
    疏未注意及此，貿然左轉彎，適有原告騎乘車牌號碼CE3-73
    0號重機車沿大興街由西向東方向行駛至，兩車因而相撞，
    致原告受有右腳第2、3、4、5蹠骨脫臼骨折、右腳第2、3蹠
    骨中段螺旋式骨折等傷害之事實，為兩造所不爭執，且有成
    大醫院診斷證明書、道路交通事故現場圖、道路交通事故調
    查報告表(一)、(二)及照片附於本院97年度交簡字第323號刑事
    卷（台南市警察局第五分局刑案偵查卷第10至23頁）可稽，
    堪信為真實。
(二)、按因故意或過失，不法侵害他人之權利者，負損害賠償責任
    。汽車、機車或其他非依軌道行駛之動力車輛，在使用中加
    損害於他人者，駕駛人應賠償因此所生之損害。不法侵害他
    人之身體或健康者，對於被害人因此喪失或減少勞動能力或
    增加生活上之需要時，應負損害賠償責任。不法侵害他人之
    身體、健康、名譽、自由、信用、隱私、貞操，或不法侵害
    其他人格法益而情節重大者，被害人雖非財產上之損害，亦
    得請求賠償相當之金額。民法第184條第1項前段、第191條
    之2前段、第193條第1項及第195條第1項前段分別定有明文
    。次按汽車行駛至交岔路口，左轉彎時，應距交岔路口30公
    尺前顯示方向燈或手勢，換入內側車道或左轉車道，行至交
    岔路口中心處左轉，並不得占用來車道搶先左轉。轉彎車應
    讓直行車先行。汽車行駛時，駕駛人應注意車前狀況，並隨
    時採取必要之安全措施。道路交通安全規則第102條第1項第
    5款、第7款及第94條第3項有明文規定。本件被告騎乘機車
    應注意遵守上開道路交通安全規則之規定，又依上開道路交
    通事故調查報告表之記載，車禍發生當時天候晴，路面乾燥
    、無缺陷、無障礙物、視距良好，並無不能注意之情事，惟
    被告竟疏未注意，貿然左轉彎，而與原告騎乘之機車發生碰
    撞，致原告受有右腳第2、3、4、5蹠骨脫臼骨折、右腳第2
    、3蹠骨中段螺旋式骨折之傷害，足認被告對於本件車禍事
    故之發生為有過失，且被告之過失駕駛行為與原告所受傷害
    結果間，具有相當因果關係。則被告過失不法侵害原告之身
    體，既經認定，被告依前揭規定，自應對原告因而所受之損
    害，負損害賠償責任。
(三)、茲就原告請求被告賠償之項目及金額，應否予以准許，分述
    如下：
  1.看護費用223,000元部分：
  (1)原告因本件車禍事故，於96年10月27日急診並住院，於96年
    11月1日離院，共住院6天。當時骨科醫師建議需臥床（或輪
    椅休息）約1個月，這段時間日常生活起居須專人照顧幫忙
    。之後須持助行器行走約6個月，有成大醫院97年6月20日成
    附醫復字第0970010050號函附病患診療資料摘錄表在卷足憑
    。又原告雖經醫囑須持助行器行走約6個月，使其日常生活
    及行動能力俱受影響，然其健康情形應係逐日康復，尚難認
    其持助行器行走之6個月期間皆須專人照顧幫忙。參酌原告
    之受傷情形及傷害部位，因認原告主張其受傷後，自96年10
    月27日至97年2月29日有請專人看護之必要，尚非無據。至
    逾此部分之主張，要難遽採。
  (2)原告於96年10月27日至96年10月31日僱請訴外人陳李髜看護
    ，每日看護費用2千元，共計為1萬元；自96年11月1日至96
    年11月30日僱請訴外人馬美香看護，每日看護費用2千元，
    共計為6萬元；自96年12月1日起僱請訴外人馬美香看護，每
    日看護費用1千元；已據提出看護證明、看護證明收據及後
    續看護證明書（收據）為證，應可採信。依此計算，原告請
    求被告賠償看護費用131,000元【計算式：10000（96年10月
    27日至96年10月31日）＋60000（96年11月1日至96年11月30
    日）＋91000（96年12月1日至97年2月29日）=161000】，應
    予准許。至逾此部分之請求，不應准許。
  2.工作損失168,169元部分：
  (1)原告因本件車禍事故，於96年10月27日急診並住院，於96年
    11月1日離院，共住院6天。當時骨科醫師建議需臥床（或輪
    椅休息）約1個月，之後須持助行器行走約6個月。目前已可
    不持助行器，行走緩慢，耐力較差。回復正常工作必須視其
    工作性質，若為靜態辦公，則影響不大，若須勞動，走動式
    工作則恐無法完全勝任。整個肌力耐力訓練自受傷算起約1
    年左右。有成大醫院97年6月20日前揭函附病患診療資料摘
    錄表在卷足佐，則原告主張其受傷後，自97年4月8日起至97
    年10月31日止，仍須延長病假療養，無法工作乙情，應屬實
    在。
  (2)原告於成大醫院口腔醫學部擔任工友之職務，因本件車禍事
    故受傷而須申請延長病假，病假期間自97年4月8日起至97年
    10月31日止，成大醫院為此停發服務獎勵金合計20,300元。
    而原告工作所得之服務獎勵金每月3,000元，係原告因為工
    作而獲得之經常性給與，性質上屬於薪資之一部分，有成大
    醫院97年7月29日成附醫總字第0970013368號函及該院薪資
    通知單員工薪資明細附卷可稽，則原告請求被告賠償其因車
    禍受傷無法工作，致受有薪資差額之損害20,300元，應予准
    許。
  (3)次依成大醫院技工（友）年終考核項目規定，於當年度因病
    請延長病假，其年終考績得考列丙等，且依規定不予發給考
    績獎金。另依軍公教人員年終工作獎金（慰問金）發給注意
    事項，年終考績或另予考績考列丙等者，當年不發給年終工
    作獎金。依上開規定，初步估算原告97年度因車禍受傷請假
    休養期間喪失領取年終獎金45,075元，又考績獎金如考列甲
    等為60,100元，如考列乙等為45,075元。再原告96年度領有
    績效獎金50,519元，惟97年度因本件車禍受傷而未能領取，
    此有成大醫院97年7月22日成附醫總字第0970012576號函、
    原告96年度所得項目明細表及成大醫院薪資通知單員工薪資
    明細在卷可查，則原告請求被告賠償其因車禍受傷所致之年
    終獎金45,075元、考績獎金45,075元、績效獎金50,519元之
    損失，亦應准許。
  (4)綜上所述，原告因本件車禍受傷所致之工作損失合計為160,
    969元。至逾此部分之主張，尚非可採。
  3.精神慰撫金50萬元部分：按慰撫金之多寡，應斟酌雙方之身
    分、地位、職業、教育程度、財產及經濟狀況、加害之程度
    、被害人所受之痛苦及其他各種情形核定相當之數額。本院
    審酌原告為高職畢業，於成大醫院口腔醫學部擔任工友，每
    月薪資32,000元，如加上考績獎金、績效獎金為45,000元，
    95年度、96年度利息及薪資等所得分別為581,833元、584,1
    51元，名下查無其他財產；而被告為高職畢業，於工廠擔任
    作業員，每月薪資16,000餘元，95年度、96年度薪資所得分
    別為198,000元、202,680元，名下查無其他財產；已據兩造
    陳明在卷，且有兩造稅務電子閘門財產所得調件明細表附卷
    可參；及原告因本件事故受有右腳第2、3、4、5蹠骨脫臼骨
    折、右腳第2、3蹠骨中段螺旋式骨折等傷害，日常生活及行
    動能力俱受影響，且於受傷後需為肌力耐力約1年之訓練，
    目前雖可不持助行器，惟行走緩慢，耐力較差，致其精神上
    及身體上所受之痛苦程度等一切情狀，認原告請求慰撫金50
    萬元，尚屬過高，應予核減為30萬元，方稱允當。至逾此數
    額之請求，為無理由。
  4.綜上所述，原告因本件車禍事故所受財產上及非財產上之損
    害，共計為621,969元（計算式：161000+160969+300000=62
    1969）。
(四)、惟按損害之發生或擴大，被害人與有過失者，法院得減輕賠
    償金額或免除之，民法第217條第1項定有明文。又按保險人
    依強制汽車責任保險法規定給付之保險金，視為加害人或被
    保險人損害賠償金額之一部分。加害人或被保險人受賠償請
    求時，得扣除之。強制汽車責任保險法第32條有明文規定。
    本件原告騎乘機車行經上開路段，應注意車前狀況，並隨時
    採取必要之安全措施，當時無不能注意之情事，惟原告亦疏
    未注意，而與被告騎乘之機車發生碰撞，則原告對於本件車
    禍事故之發生亦與有過失，應堪認定。本院審酌原告及被告
    之過失形成損害原因力之大小及過失程度比例，認原告應負
    擔10分之3之過失責任，被告應負擔10分之7之過失責任。基
    此，依過失相抵之法則，則原告得請求被告給付435,378元
    （計算式：621969×0.7=435378，元以下四捨五入）。惟原
    告因本件車禍事故，已受領強制汽車責任保險金132,692元
    ，為被告所不爭執，且有原告提出之汽車險理賠計算書及強
    制汽車責任保險受害人基本資料表影本在卷可按，經扣除後
    ，原告得請求被告賠償之金額為302,686元。
(五)、末按給付無確定期限者，債務人於債權人得請求給付時，經
    其催告而未為給付，自受催告時起，負遲延責任。其經債權
    人起訴而送達訴狀，或依督促程序送達支付命令，或為其他
    相類之行為者，與催告有同一之效力。遲延之債務，以支付
    金錢為標的者，債權人得請求依法定利率計算之遲延利息。
    應付利息之債務，其利率未經約定，亦無法律可據者，週年
    利率為百分之5。民法第229條第2項、第233條第1項前段及
    第203條定有明文。本件侵權行為損害賠償之債並無確定給
    付期限，是則，原告本於侵權行為之法律關係，請求被告應
    給付原告302,686元，及自起訴狀繕本送達翌日即97年2月28
    日起至清償日止，按週年利率百分之5計算之利息，為有理
    由，應予准許。至原告逾此所為之請求，為無理由，應予駁
    回。
五、本件原告勝訴部分，為所命給付之金額未逾50萬元之判決，
    應依職權宣告假執行，原告聲請假執行，應無必要；本院併
    依被告之聲請，宣告被告預供擔保，得免為假執行。至原告
    敗訴部分，其假執行之聲請已失所附麗，應予駁回。
六、據上論結，本件原告之訴為一部有理由、一部無理由，依民
    事訴訟法第79條、第389條第1項第5款、第392條第2項，判
    決如主文。
中    華    民    國    97    年    9     月    10    日
                  民事第三庭    法  官  張季芬
以上正本係照原本作成。
如對本判決上訴，須於判決送達後20日內向本院提出上訴狀。
中    華    民    國    97    年    9     月    10    日
                                書記官  顏惠華


司法院資訊處製作；財團法人民間司法改革基金會備份。
